【裁判字號】    98,訴緝,335
【裁判日期】    990831
【裁判案由】    槍砲彈藥刀械管制
【裁判全文】
臺灣板橋地方法院刑事判決             98年度訴緝字第335號
公  訴  人  臺灣板橋地方法院檢察署檢察官
被      告  甲○○
上列被告因違反槍砲彈藥刀械管制條例案件，經檢察官提起公訴
（97年度偵字第11752 號），本院判決如下：
    主  文
甲○○未經許可，持有子彈，累犯，處有期徒刑拾月，併科罰金
新臺幣參萬元，罰金如易服勞役，以新臺幣壹仟元折算壹日。扣
案制式子彈柒顆沒收。
    事  實
一、甲○○前因賭博案件，經本院以95年度易字第1677號判處有
    期徒刑10月，減為有期徒刑5 月，如易科罰金以銀元300 元
    折算1 日確定，而於民國97年3 月10日易科罰金執行完畢。
    詎甲○○仍不知警惕，其明知具有殺傷力之子彈，係槍砲彈
    藥刀械管制條例所列管之違禁物，未經許可不得持有，竟仍
    基於持有子彈之犯意，於不詳時、地，取得口徑9mm 制式子
    彈10顆，而無故持有之。嗣因甲○○之友人丁○○有意購買
    槍枝，透過丁○○之友人丙○○居間覓得苗耘森、洪一鳴（
    嗣改名為乙○○）2 人有槍枝出售，雙方相約於97年4 月7
    日下午3 時許，在臺北縣三重市○○街176 號「TQ咖啡店」
    見面，丁○○並約同甲○○一同前往看槍；屆時甲○○乃攜
    帶前述制式子彈10顆，與丁○○共乘丙○○所駕駛之車牌號
    碼2728-MP 號自用小客車前往赴約；待抵達上址「TQ咖啡店
    」後，丁○○即下車進入咖啡店內，洪一鳴則進入車內，由
    丙○○繼續駕車載同甲○○、洪一鳴2 人駛至永福街250 號
    前，再由洪一鳴下車，自停放於該處路邊之車牌號碼9587-H
    G 號自用小客車上取出具殺傷力之改造手槍1 支，旋返回車
    內，由丙○○駕車一同駛回上址「TQ咖啡店」；嗣於同日下
    午4 時30分許，為警於上址「TQ咖啡店」前當場查獲苗耘森
    、丁○○2 人，及駕車返回現場之丙○○、洪一鳴、甲○○
    等人，並於車內副駕駛座扣得前述改造手槍1 支，及於甲○○身上扣得上開制式子彈10顆，而查獲上情（苗耘森、洪一
    鳴、丙○○等人所涉違反槍砲彈藥刀械管制條例犯行，業由
    本院另案審結；丁○○所涉違反槍砲彈藥刀械管制條例犯行
    ，另由檢察官為不起訴處分確定）。
二、案經行政院海岸巡防署海岸巡防總局北部地區巡防局移送臺
    灣板橋地方法院檢察署檢察官偵查起訴。
    理  由
一、證據能力部分：
  (一)按被告以外之人於審判外之陳述，經當事人於審判程序同意
    作為證據，法院審酌該言詞陳述或書面陳述作成時之情況，
    認為適當者，得為證據，刑事訴訟法第159 條之5 第1 項定
    有明文。本件同案被告丙○○於警詢中所為之陳述，被告甲○○及檢察官於本院審判程序中，均表示無意見且同意作為
    證據（見本院98年12月9 日準備程序筆錄第2 至第3 頁），
    本院審酌上開同案被告丙○○於警詢中所為之陳述，依其陳
    述作成時之外部情況，並無該供述證據係違法取得或信用性
    明顯過低之情形，認為適當，依首揭刑事訴訟法第159 條之
    5 第1 項規定，上開同案被告丙○○於警詢中之陳述，自有
    證據能力。
  (二)次按司法警察等偵查輔助人員於案件未移送檢察官偵辦前之
    調查犯罪階段，先行將證物送請檢察機關概括選任之專責鑑
    定機關實施鑑定，基於檢察一體原則，該鑑定機關亦應視同
    受承辦檢察官所選任或囑託而執行鑑定業務，其等出具之書
    面鑑定報告乃現行刑事訴訟法第206 條所定之鑑定人書面報
    告，屬傳聞證據法則之例外，應具有證據能力。查內政部警
    政署刑事警察局係經臺灣高等法院檢察署檢察長概括選任之
    關於槍彈有無殺傷力之鑑定機關，此有臺灣高等法院檢察署
    92年9 月9 日檢文允字第0921001203號函文1 份在卷可憑；
    從而，本件承辦警員依前開函文所為概括選任鑑定機關之意
    旨，於移送檢察官偵查前之調查犯罪階段，將扣案子彈10顆
    送請內政部警政署刑事警察局進行該子彈有無殺傷力之鑑定
    ，該鑑定機關所出具之97年4 月23日刑鑑字第0970052091號
    槍彈鑑定書，自有證據能力。
二、訊之被告固不否認有於上開時、地，搭乘同案被告丙○○所
    駕駛之車輛，而與同案被告丙○○、洪一鳴、苗耘森及丁○○等人一同為警查獲，並於現場扣得制式子彈10顆等事實，
    惟矢口否認有何持有子彈犯行，辯稱：當時伊是坐在丙○○
    車上右後乘客座，車子被警察攔下來時，有一包報紙包住的
    東西被丟到車外，掉在車旁邊，警員上前將該包東西踢開，
    裡面有槍枝跟子彈，子彈是用塑膠袋裝著，被踢到伊旁邊，
    警員就叫伊撿起來，伊並未持有扣案之子彈云云。經查：
  (一)證人即同案被告丙○○於警詢中，證稱：為警查獲當時，「
    臭弟」（即丁○○）的朋友甲○○有從身上拿出1 包子彈來
    等語（見偵查卷第83頁之詢問筆錄），嗣其於本院審理時，
    復到庭結證略稱：當時伊等被警員壓制住，警員問甲○○說
    「你口袋鼓鼓的」，要甲○○把東西拿出來，伊看見甲○○
    拿出來的，就是扣案的子彈10顆，子彈是用類似夾鍊袋的透
    明袋子裝著等語（見本院99年7 月20日審判筆錄第3 頁、第
    6 頁）。又證人即同案被告洪一鳴於偵查中檢察官訊問時，
    結證略稱：扣案10顆子彈是從甲○○身上拿出來的，伊當時
    就在甲○○旁邊，伊有看到等語（見偵查卷第159 頁之訊問
    筆錄）。觀諸證人丙○○、洪一鳴2 人上開證述情節，均互
    核相符，且證人丙○○、洪一鳴2 人與被告並無怨隙，衡情
    實無任意設詞構陷被告，甚至甘冒偽證之罪責，誣陷被告於
    罪之理，且渠2 人之證述內容，亦核與本件查獲機關即行政
    院海岸巡防署海岸巡防總局北部地區巡防局移送書所載「於
    甲○○褲子口袋內起出子彈10顆」之查獲經過相符（見偵查
    卷第7 頁之移送書(三)內文），是渠2 人上開證述情節，自值
    採信，堪認扣案之子彈10顆，確為被告所持有。又扣案子彈
    10顆，經送請內政部警政署刑事警察局鑑定之結果，認送鑑
    子彈10顆，均係口徑9mm 制式子彈，採樣3 顆試射，均可擊
    發，認具殺傷力，此亦有該局97年4 月23日刑鑑字第097005
    2091號槍彈鑑定書1 份在卷可按，足認被告所持有之扣案子
    彈10顆，確屬具有殺傷力之子彈。
  (二)被告雖辯稱：當時伊是坐在丙○○車上右後乘客座，車子被
    警察攔下來時，有一包報紙包住的東西被丟到車外，掉在車
    旁邊，警員上前將該包東西踢開，裡面有槍枝跟子彈，子彈
    是用塑膠袋裝著，被踢到伊旁邊，警員就叫伊撿起來，伊並
    未持有扣案之子彈云云。惟查，被告於警詢中，原係辯稱：
    「是我自己從（2728-MP ）自小客車上後座旁邊拿出一包由
    分裝袋裝的子彈（共10顆）」、又改稱「我一下車就看到10
    顆子彈在地上，我就把10顆子彈撿起來，然後就被查緝人員
    盤查」云云（見偵查卷第102 頁之調查筆錄），其於偵查中
    檢察官訊問時，則辯稱：「10顆子彈是在汽車旁邊拿出來的
    ，本來是放在報紙裡面，那不是我的，我下車時，報紙已經
    在車子外面」云云（見偵查卷第156 頁之訊問筆錄），顯見
    被告於警詢及偵查中檢察官訊問時，均未曾提及該包子彈係
    被警員踢至其身旁，由警員命其撿起等情節，嗣被告於本院
    審理時，始再改以前詞置辯，其先後所辯顯不相合致，已難
    遽信；況且，無論該10顆子彈係如被告所辯「自己從（2728
    -MP ）自用小客車上後座旁邊拿出」、或「下車後自行從地
    面撿起來」、抑或「下車後警員命其從地面撿起來」，衡諸
    當時情狀，被告既係為警攔停而下車，其對於倘遭查獲持有
    違禁物，必將為警當場以現行犯逮捕乙節，自會有所警覺，
    於此情形下，若非該10顆子彈原即在被告本人持有之中，被
    告豈有仍無視上開情狀，而「拿出」或「撿起」該10顆子彈
    ，無異自承其與該批屬違禁物之子彈有關聯之理？是被告上
    開所辯，亦顯與常情相違。再者，被告當天受丁○○之邀約
    ，共乘同案被告丙○○之自用小客車前往上址「TQ咖啡店」
    ，與同案被告苗耘森、洪一鳴等人見面，係因丁○○有意購
    買槍枝，透過同案被告丙○○居間覓得同案被告苗耘森、洪
    一鳴等人有槍枝出售，雙方乃相約於上開時、地見面，並由
    丁○○約同被告一同前往看槍，此據證人丁○○、同案被告
    丙○○2 人於本院審理時結證明確（見本院同上審判筆錄第
    15至第16頁、第13頁），且為被告所自承（見本院99年8 月
    11日審判筆錄第6 至第7 頁）；而同案被告丙○○復結證稱
    ：接洽過程中只有說要買槍，沒有說要買子彈，也只有談到
    槍枝，沒有提到關於子彈的事情等語（見本院99年7 月20日
    審判筆錄第15至第16頁），是於同案被告苗耘森、洪一鳴等
    人之認知上，當日見面洽談之交易標的，既僅有槍枝，並不
    包含子彈，則渠等所事先準備者，亦當僅止於槍枝，而不及
    於子彈，被告辯稱扣案之子彈10顆原係與扣案改造手槍1 支
    一起用報紙包住云云，自難採信；反之，被告既係受證人丁○○之邀約而一同前往看槍，參以被告所述：因為對方開的
    價錢跟一般價錢落差很大，所以當天丁○○約伊一起去看槍
    ，原本對方說是制式的槍枝，到了現場才知道是改造的等情
    （見本院99年8 月11日審判筆錄第7 頁），則被告於當日出
    發前，因認受託欲看之槍為制式槍枝，故而攜帶其所持有之
    制式子彈赴約，以備屆時可供檢驗槍枝性能之用，此實與事
    理無違。從而，被告前開所辯，非但與事實不符，亦顯然悖
    乎常情，洵無可採甚明。
  (三)被告又辯稱：丙○○、苗耘森、洪一鳴等人於本件為警查獲
    移送檢察官訊問後，經檢察官向法院聲請羈押，渠3 人於等
    候羈押訊問庭時，有商量好要將子彈推給伊，說這樣槍跟彈
    分開，罪名比較輕，因為過程有被丁○○（查證人丁○○當
    日係因另案通緝，由檢察官諭令解送本院歸案，而未經檢察
    官聲請羈押）在旁聽見，丁○○事後有告訴伊這件事，故而
    丙○○、洪一鳴等人說子彈是伊的，並非事實云云；而證人
    丁○○於本院審理時，亦附和其說詞，證稱：當天丙○○、
    苗耘森、洪一鳴等人在等羈押庭時，伊有聽到渠3 人說要把
    子彈推給甲○○云云（見本院99年7 月20日審判筆錄第8 至
    第9 頁）。惟查，倘同案被告丙○○、苗耘森、洪一鳴等人
    於等候法院羈押訊問時，確有意共同為不實之陳述，而將扣
    案子彈部分推由被告承擔，衡情渠3 人對於此等涉及勾串共
    犯之隱晦行為，自當會以高度謹慎、秘密之方式為之，絕無
    可能任令他人輕易得聽聞其內容，致渠等相互勾串之情節曝
    光，於此情形下，證人丁○○是否有機會聽聞同案被告丙○○、苗耘森、洪一鳴等人共謀勾串之內容，顯值懷疑，是證
    人丁○○此部分之證述，已難遽採。況且，同案被告丙○○
    係於警詢時，即證稱扣案子彈係被告從身上拿出來等語，而
    同案被告洪一鳴亦係於移送檢察官訊問時，即結證稱其有看
    見扣案子彈是從被告身上拿出來等語，此均詳前述，亦即同
    案被告丙○○、洪一鳴2 人係於本院羈押訊問「前」，即已
    就被告持有子彈之情節證述明確，並無被告所辯：丙○○等
    人係於等候羈押訊問庭時，始共謀勾串將扣案子彈推給伊之
    情；反之，觀諸同案被告丙○○、苗耘森、洪一鳴等人於當
    次本院羈押訊問時所陳述之內容，完全未提及扣案子彈係被
    告所有之情節（見本院97年度聲羈字第244 號卷附97年4 月
    8 日訊問筆錄），且渠3 人嗣於檢察官訊問時，亦無任何刻
    意將扣案子彈之相關責任推由被告承擔之言詞（見偵查卷第
    171 至第172 頁、第164 至第165 頁、第179 至第180 頁之
    訊問筆錄），顯難認渠等有何被告前開所指相互勾串之情；
    從而，被告此部分所辯，亦無可採甚明。
  (四)至被告固另聲請傳喚證人洪一鳴到庭作證；惟證人洪一鳴經
    本院合法傳喚、拘提後，均未能到庭，本院自無從就此部分
    為調查。又被告另聲請將本件扣案子彈送請進行指紋鑑定，
    以確認其有無持有該批子彈；惟查，扣案子彈經送請內政部
    警政署刑事警察局進行有無殺傷力之鑑定時，該局已併利用
    「氰丙烯酸酯法」化驗其上指紋，然因指紋特徵點不足，無
    法比對，此亦有該局前揭槍彈鑑定書1 份可參，是本件自無
    重複進行指紋鑑定之必要。再被告復聲請就本件進行測謊，
    惟本院依前述全部事證調查之結果，已足認定事實，無贅行
    測謊之必要，爰不另為此部分之調查，均附此敘明。
  (五)綜上所述，本件事證明確，被告犯行堪以認定。
三、核被告所為，係犯槍砲彈藥刀械管制條例第12條第4 項之未
    經許可持有子彈罪。被告以一持有行為，同時持有制式子彈
    10顆，而侵害同一法益，僅論以一未經許可持有子彈罪。又
    被告有如事實欄第1 項所載之犯罪科刑及執行紀錄，有臺灣
    高等法院被告前案紀錄表在卷可參，其於受有期徒刑之執行
    完畢後，5 年內故意再犯本件有期徒刑以上之罪，為累犯，
    應依刑法第47條第1 項規定加重其刑。爰審酌被告犯罪之動
    機、目的、手段、無故持有子彈對於社會治安之負面影響非
    輕，及被告犯後仍飾詞否認犯行，毫無悔意，犯後態度不佳
    等一切情狀，量處如主文所示之刑，以資懲儆，並就罰金部
    分諭知易服勞役之折算標準。扣案未經試射之制式子彈7 顆
    ，均屬違禁物，應依刑法第38條第1 項第1 款規定宣告沒收
    。至業經鑑定機關試射之制式子彈3 顆，其火藥部分已因擊
    發而燃燒殆盡，其餘部分亦裂解為彈頭及彈殼，不復具子彈
    之外型及功能，自非屬違禁物，爰不另宣告沒收，附此敘明
    。
據上論斷，應依刑事訴訟法第299 條第1 項前段，槍砲彈藥刀械
管制條例第12條第4 項，刑法第11條前段、第47條第1 項、第42
條第3 項、第38條第1 項第1 款，判決如主文。
本案經檢察官黃彥琿到庭執行職務
中    華    民    國    99    年    8     月    31    日
                刑事第十一庭  審判長法  官  張江澤
                                    法  官  陳海寧
                                    法  官  劉景宜
上列正本證明與原本無異。
如不服本判決，應於判決送達後10日內敘明上訴理由，向本院提
出上訴狀 (應附繕本) ，上訴於臺灣高等法院。其未敘述上訴理
由者，應於上訴期間屆滿後20日內向本院補提理由書「切勿逕送
上級法院」。
                                    書記官  謝秀青
中    華    民    國    99    年    11    月    10    日
附錄本案論罪科刑法條全文
槍砲彈藥刀械管制條例第12條第4項
未經許可，製造、販賣或運輸子彈者，處 1 年以上 7 年以下有
期徒刑，併科新台幣 500 萬元以下罰金。
未經許可，轉讓、出租或出借子彈者，處 6 月以上 5 年以下有
期徒刑，併科新台幣 300 萬元以下罰金。
意圖供自己或他人犯罪之用，而犯前二項之罪者，處 3 年以上
10 年以下有期徒刑，併科新台幣 700 萬元以下罰金。
未經許可，持有、寄藏或意圖販賣而陳列子彈者，處 5 年以下
有期徒刑，併科新台幣 300 萬元以下罰金。
第 1 項至第 3 項之未遂犯罰之。

司法院資訊處製作；財團法人民間司法改革基金會備份。
